【裁判字號】    91,訴,2751
【裁判日期】    920224
【裁判案由】    強盜等
【裁判全文】
臺灣臺中地方法院刑事判決                        九十一年度訴字第二七五一號
    公  訴  人  臺灣臺中地方法院檢察署檢察官
    被      告  乙○○
    指定辯護人  本院公設辯護人  丙○○
右列被告因強盜等案件，經檢察官提起公訴（九十一年度偵字第二一八一一號），本
院判決如左：
    主  文
乙○○意圖為自己不法之所有，攜帶兇器，以強暴至使不能抗拒，而使他人交付其物
，累犯，處有期徒刑捌年陸月。扣案之安全帽壹頂及西瓜刀壹把，均沒收之。
    事  實
一、乙○○前有違反肅清煙毒條例及麻醉藥品管理條例等前科紀錄，其於八十六年間
    因違反麻醉藥品管理條例案件，經本院判處有期徒刑四月確定，於八十七年五月
    二十日易科罰金執行完畢。詎仍不知悔改，於九十一年十一月七日凌晨零時四十
    分許，駕駛車牌號碼ＳＺＩ─２７８號輕型機車，頭戴其所有之半罩式安全帽，
    並攜帶其所有客觀上具有危險性，足以對人之生命、身體、安全產生危害，且可
    供兇器使用之西瓜刀一把，欲返回臺中市○○○街九號五樓之二居處，途經臺中
    市○○路○段七十八號彰化銀行提款機前，見該處有人在提款領錢，因時值深夜
    ，人車稀少，遂認有機可乘，竟萌為自己不法所有之意圖，先將機車停放在提款
    機外面之自用小客車前，繼而手持前開西瓜刀，頭戴安全帽，躲在暗處，伺機強
    盜財物。迨甲○○自該提款機分二次共提款新臺幣（下同）五千元（千元紙鈔五
    張）而步出提款機門口時，乙○○即以左手勒住甲○○脖子，右手持西瓜刀架在
    甲○○肩膀上之強暴方式，喝令交出錢財，至使甲○○不能抗拒，而使甲○○交
    付手上提領之五千元予乙○○。乙○○得手後，嫌金額太少，又承繼前開強盜之
    接續犯意，以左手勒住甲○○脖子，右手持西瓜刀架在甲○○肩膀上之強暴方式
    ，強押甲○○欲再度進入提款機處提款，甲○○向乙○○聲稱已無多少現金，大
    家方便就好，另伺機扯下乙○○之安全帽，並與乙○○發生拉扯，五千元現金因
    而掉落地上（嗣後經甲○○在現場拾回五千元）。乙○○見狀，兇性大發，即基
    於普通傷害之犯意，持西瓜刀朝甲○○頭部、手部一陣亂砍，致甲○○受有頭部
    外傷六Ｘ０點二公分及四Ｘ０點二公分、頭皮撕裂傷五點五Ｘ二Ｘ一公分、右大
    拇指撕裂傷三Ｘ二公分、左手撕裂傷二Ｘ二公分之傷害而倒在血泊中，並大喊救
    命，適路過之東森新聞記者聞聲及見狀，報警查獲，經警在現場地面上拾獲甲○
    ○所有之提款卡一張，並扣得乙○○所有供強盜及傷害所用之安全帽一頂及西瓜
    刀一把。
二、案經甲○○訴由臺中市警察局第三分局報請臺灣臺中地方法院檢察署檢察官偵查
    起訴。
    理  由
一、訊據被告乙○○於本院審理時固坦承於前開時地持西瓜刀架在被害人甲○○脖子
    上，喝令被害人將錢交出來，及持西瓜刀朝被害人亂揮等事實不諱，惟辯稱：伊
    將刀架在被害人脖子上，叫被害人把錢交出來，並沒有用手勒住被害人脖子，被
    害人不願意交錢，所以伊並沒有拿到五千元現金，伊本來要走了，但被害人過來
    抓住伊刀子，伊就與被害人發生扭打，伊並沒有強押被害人再度提款云云。經查
    被告以左手勒住被害人脖子，右手持西瓜刀架在被害人肩膀上，喝令交出錢財，
    至使被害人不能抗拒而交付提領之五千元予被告，但被告嫌金額太少，又以同一
    方式，強押被害人欲再度進入提款機處提款，被害人伺機扯下被告之安全帽，並
    與被告發生拉扯，五千元現金因而掉落地上（嗣經被害人在現場拾回），被告遂
    持刀朝被害人頭部、手部一陣亂砍之情，業經被告於警訊時自承：伊當時右手持
    西瓜刀架在被害人脖子上，要被害人將現金交出來，後來伊就從被害人手中搶走
    剛提領之現金五千元，接著被害人將伊戴之安全帽扯下，並抱住伊身體，伊就持
    西瓜刀砍向被害人等語不諱，核與被害人於警訊及本院審理時指稱：伊提款完後
    步出門口，即遭戴安全帽之被告以左手勒住脖子，右手持西瓜刀架在肩膀上，要
    伊將錢拿出來，伊沒辦法抗拒，就將五千元現金交給被告，但被告覺得不夠，所
    以仍持刀架在伊肩膀上，押伊欲到提款機提款，伊向被告說伊已無多少現金，大
    家方便就好，並扯下被告之安全帽，被告接著就拿西瓜刀砍伊頭部及手部等部位
    ，當時五千元及提款卡均散落地上等情大致相符。並經證人即至現場查獲被告之
    警員沈建成於偵查時到庭證稱：伊接到通報後趕到現場，看到被告持西瓜刀架在
    被害人脖子上，被害人躺在地上，全身及地上都是血，他的手上有拿著錢，有一
    張提款卡在地上，事後被害人說他錢有被被告搶走，他和被告發生扭打，錢掉在
    地上，他再搶回來，五張千元紙鈔上都沾有血跡，被害人並說被告搶走五千元後
    ，認為錢不夠，又持西瓜刀架在他脖子上，要他再領錢，他說大家方便就好，但
    被告仍要他再去領錢，他趁機抱住被告，被告就持刀砍他頭部及手部等語無誤。
    復據證人即至現場查獲被告之警員蕭和平於本院審理時到庭證述：伊接到通報後
    ，至現場看到被告押著被害人，被害人倒在地上，後來被告轉身過來，伊看到被
    告手上拿著一把西瓜刀，伊陪同被害人到醫院時，被害人描述他被搶過程，說當
    時被告勒住他脖子，並持刀要他把錢交出來，他就將五千元給被告，接著被告又
    要求他繼續領錢，他不願意，就和被告扭打，因此受傷。被害人在醫院時從他自
    己口袋內拿出五千元，告訴伊說五千元是先被被告搶走，在扭打時掉落地上，他
    才在現場將五千元撿回來等語無訛。並有現場照片三十張、贓物認領保管收據一
    份、現場圖一份、彰化銀行自動櫃員機交易明細表影本二份、被害人受傷之診斷
    證明書一份等附卷可稽，且有安全帽一頂及西瓜刀一把扣案可資佐證。觀之被告
    於警訊時坦承有搶走五千元現金乙節，且被害人指述被告確實以左手勒住其脖子
    ，右手持西瓜刀架在其肩膀上，行搶五千元得手之情綦詳，及被害人堅稱被告再
    度持刀押其提款之情歷歷在目，再參以至現場查獲被告之二位警員均一致供稱被
    害人於案發後，確有告知五千元是先被被告搶走，在扭打時掉落地上，被害人才
    在現場將五千元撿回來，及被害人告知被告二度持西瓜刀架在其脖子上，要其再
    領錢之情。依此堪認被害人指稱被告有搶得五千元現金，嗣後雙方扭打時現金掉
    落地上，被害人趁機拾回，及被告強押二次提款等情，應屬真實而不違背常情。
    是故被告於本院審理時辯稱：伊並沒有用手勒住被害人脖子，也沒有拿到五千元
    現金，亦沒有強押被害人再度提款云云，顯係事後卸責之詞，不足採信。至本院
    勘驗彰化銀行、東森新聞及警局拍攝之現場錄影帶共三捲結果，發現該三捲錄影
    帶所拍攝到之畫面均是警方到達現場後之情形，而未錄到被告行搶及傷害被害人
    之過程，此有本院九十二年一月二十日勘驗筆錄在卷可憑，故該三捲錄影帶尚難
    採為有利於被告之證據，併此敘明。本件事證明確已臻明確，被告之犯行已堪認
    定。
二、按刑法第三百二十一條第一項第三款之攜帶兇器竊盜罪，係以行為人攜帶兇器竊
    盜為加重條件，此所謂兇器，其種類並無限制，凡客觀上足以對人之生命、身體
    、安全構成威脅，具有危險性之兇器均屬之（最高法院七十九年度臺上字第五二
    五三號判例意旨參照）。再按刑法上之接續犯，就各個單獨之犯罪行為分別以觀
    ，雖似各自獨立之行為，惟因其係出於單一之犯意，故法律上仍就全部之犯罪行
    為給予一次之評價，而屬單一一罪，其部分行為如已既遂，縱後續之行為止於未
    遂或尚未著手，自應論以既遂罪（最高法院八十五年度臺上字第二二四二號判決
    可資參考）。復按強盜罪並非以傷害人為當然之方法，其既當場實施強暴，拒捕
    傷人，則於犯強盜罪外，並觸犯傷害人身體罪名，而此種傷害行為，又非犯人所
    不能預見，因傷害行為與強盜行為其間，實有牽連關係，自應從一重處斷（最高
    法院二十年度上字第一三號、一七七六號判例足資參照）。本件被告乙○○持西
    瓜刀強盜他人五千元現金得手後，再接續持刀強押被害人提款，嗣持刀砍傷被害
    人，核其所為，係犯刑法第三百三十條第一項之攜帶兇器強盜罪及同法第二百七
    十七條第一項之普通傷害罪。被告以單一行為之各個舉動接續進行強盜行為，主
    觀上各個舉動為其強盜犯行之一部分，當然成立一罪，為接續犯。又被告行搶五
    千元已既遂，雖其強押被害人再度提款之接續強盜行為為未遂，惟依前開說明，
    應論以攜帶兇器強盜既遂罪一罪。被告所犯前開二罪間，有方法結果之牽連關係
    ，為牽連犯，應從一重之攜帶兇器強盜罪處斷。又查被告於八十六年間因違反麻
    醉藥品管理條例案件，經本院判處有期徒刑四月確定，於八十七年五月二十日易
    科罰金執行完畢，有被告之刑案資料查註紀錄表及臺灣高等法院被告全國前案紀
    錄表各一份在卷可按，其受有期徒刑執行完畢後，於五年以內再犯本件有期徒刑
    以上之罪，為累犯，應依刑法第四十七條之規定加重其刑。爰審酌被告素行不佳
    ，竟仍不知謹慎行事，適值年輕力壯之年，卻好逸惡勞，不圖以正當方式獲取薪
    資或報酬，反以暴力方式強取財物，且手段殘忍，危害社會治安甚鉅，並造成被
    害人身體及精神受創匪淺，惟念及被告犯後坦承部分犯行，具有悔意等一切情狀
    ，量處如主文所示之刑，以示懲儆。扣案之安全帽一頂及西瓜刀一把，係被告所
    有供犯強盜罪及傷害罪所用之物，業經被告供述在卷，併依刑法第三十八條第一
    項第二款之規定宣告沒收之。
據上論斷，應依刑事訴訟法第第二百九十九條第一項前段，刑法三百三十條第一項、
第二百七十七條第一項、第五十五條、第四十七條、第三十八條第一項第二款，罰金
罰鍰提高標準條例第一條前段，判決如主文。
中      華      民      國    九十二    年      二      月    二十四    日
                                臺灣臺中地方法院刑事第四庭
                                        法  官  張  靜  琪
右正本證明與原本無異。
如不服本判決，應於判決送達後十日內向本院提出上訴狀，上訴於臺灣高等法院臺中
分院( 須附繕本 )。
                                        書記官
中    華    民    國      九十二      年       二      月     二十四    日
附錄論罪科刑法條
刑法第三百三十條第一項：犯強盜罪而有第三百二十一條第一項各款情形之一者，處
七年以上有期徒刑。
刑法第二百七十七條第一項：傷害人之身體或健康者，處三年以下有期徒刑、拘役或
一千元以下罰金。


司法院資訊處製作；財團法人民間司法改革基金會備份。
